Inventaris van het archief van het geslacht Cremer en aanverwante geslachten, 1618-1941
Nationaal Archief, Den Haag
Collectie 157 Familiearchief Cremer
Cremer
1618-1941
C23139
11.80 meter; 501 inventarisnummers.
Normale geschreven, getypte en gedrukte documenten. De Nederlandstalige stukken van vóór ca. 1700 zijn geschreven in het gotische cursiefschrift, met name in de oud-Hollandse klerkencursief.
Nationaal Archief, Den Haag
Engelen
Planten
Bricheau
Weeninck, J. (1652-1745)
Tellinckhuizen, C.E. (gehuwd 31 mei, 1709)
Curtius, C. (gest., 1765)
Hart, W. van der (1759-1844)
Cremer, J.T. (1847-1923)
Hogan, A.H. (1854-1929)
Dit familie-archief van het geslacht Cremer bevat o.a. stukken betreffende de genealogie, stukken over de werkzaamheden van leden en voorouders van dit geslacht (en deels ook aanverwante geslachten) voor de overheid en het bedrijfsleven, financiële stukken, correspondentie en notariele stukken betreffende de familie (waaronder vooral huwelijksvoorwaarden en stukken betreffende de nalatenschap van diverse personen). Bernhard Sebastiaan Cremer (1683-1750) heeft een aantal religieuze werken nagelaten. Een aantal leden van dit geslacht zijn werkzaam geweest als rechter, secretaris of burgemeester van vooral Zutphen en Doetinchem. Één is ingelijfd bij de Garde d'Honneur van keizer Napoleon, een ander was procureur-generaal van Nederlands-Indië en consul-generaal der Nederlanden in Zwitserland. De voornaamste telg uit dit geslacht was Jacob Theodoor Cremer (1847-1923). Als Unie-liberaal vervulde hij van 1881 tot 1897 en van 1903 tot 1905 het tweede kamerlidmaatschap. In de tussentijd had hij zitting in het kabinet Pierson-Goeman Borgesius als minister van koloniën. Van 1907 tot 1912 was hij president-directeur van de Nederlandsche Handelmaatschappij en van 1918 tot 1920 gezant in Washington. Daarbij was hij nog van 1912 tot 1918 en van 1920 tot 1923 lid van de Eerste Kamer. Tevens verschenen er tal van artikelen van zijn hand over Deli en over Indische problemen.
Archiefvorming
Geschiedenis van de archiefvormer
Het geslacht Cremer.
De naam Cremer (ook wel Kremer of Krämer) komt reeds vroeg in Zutphen voor: in de 14e eeuw wordt herhaaldelijk de naam Gerard Cremer als schepen vermeld.
Gegevens uit Inventarisnummer 4: "Geslachtslijst van de familie Cremer".
Als stamvader van het hier beschreven geslacht geldt echter Hendrik Cremer, woonachtig te Antwerpen, wiens zoon Jacob (ca. 1570-1649) van 1645 tot 1648 kerkmeester in Zutphen was. Diens oudste zoon Theodoor (1612-1662) was secretaris van deze stad; hij is de eerste Cremer van wie stukken in het archief bewaard bleven.
Het geslacht Cremer speelde vervolgens een belangrijke rol in de magistratuur van de stad Doetinchem. Zowel Jacob Cremer (1649-1695), Derk Jan Cremer (1680-1709) als Johan Cremer (1713-1783) waren daar burgemeester. Zij bezaten veel landgoederen in de omgeving en leidden een welvarend bestaan. Een zoon van Johan Cremer Dirk Jan (1738-1797) werd rechter in Zutphen en ontvanger in Steenderen; diens broer Jan Hendrik (1755-1823) landmeter op de Veluwe. De zoon van laatstgenoemde, Jacob Theodoor Cremer (1798-1863) werd in 1813 ingelijfd bij de Garde d'Honneur van Napoleon en vervulde sedert 1815 de functie van inspecteur der belastingen.. Diens zoon, Jacob Theodoor Cremer (1847-1923) is wel het belangrijkste lid van het geslacht.
Gegevens uit de Levensberichten van de Maatschappij van Nederlandsche Letterkunde, 1924, pag. 48-61.
Hij begon zijn carrièrre als jongste bediende bij een rederij in Arnhem, maar door zelfstudie wist hij zich een functie bij de Nederlandsche Handelmaatschappij te verwerven, waarvoor een examen was vereist. Van 1868 tot 1881 was hij werkzaam als vertegenwoordiger van de N.H.M en de Deli-maatchappij in Oost-Sumatra: hij bestudeerde zijn werkgebied grondig en leerde deze welhaast onontgonnen streek kennen als geen ander, hetgeen hem te stade kwam bij de exploitatie van haar rijkdommen. Terug in Nederland richtte bij in 1883 de Deli-Spoorwegmaatschappij op en in 1884 de Nederlandsche-Indische Landbouwmaatschappij. In 1881 reorganiseerde hij de Koninklijke Fabriek van Stoom- en Werktuigen tot Werkspoor. Tevens verschenen er tal van artikelen van zijn hand over Deli en over Indische problemen.
Als Unie-liberaal vervulde hij van 1881 tot 1897 en van 1903 tot 1905 het tweede kamerlidmaatschap. In de tussentijd had hij zitting in het kabinet Pierson-Goeman Borgesius als minister van koloniën. Van 1907 tot 1912 was hij president-directeur van de Nederlandsche Handelmaatschappij en van 1918 tot 1920 gezant in Washington. Daarbij was hij nog van 1912 tot 1918 en van 1920 tot 1923 lid van de Eerste Kamer. Bovendien bleef hij zich met Nederlands-Indische aangelegenheden bezighouden, getuige o.m. zijn voorzitterschap van de Raad van Beheer van het Koloniaal Instituut.
Een van zijn latere opvolgers als president-directeur van de N.H.M., E. Heldring, karakteriseert hem in zijn dagboek als "een sympathieke, robuuste persoonlijkheid". "Ik vond hem altijd van een zeer helder oordeel, zonder omwegen zijn meening en zijn bedoelingen te kennen gevende, het tegendeel van zijn opvolger aan de Nederlandsche Handelmaatschappij (C.J.K. van Aalst), met wien hij echter een groote ijdelheid gemeen had".
Herinneringen en dagboek van Ernst Heldring, 1871-1954, uitgegeven door Dr. J. de Vries. Utrecht, 1970, D1, I, pag. 492.
In 1905 liet Cremer van zijn fortuin de luxueus ingerichte villa Duin- en Kruitberg bouwen, die een jaar later gereed kwam en een centrum werd van formele en informele politieke bijeenkomsten. Deze traditie werd door zijn oudste zoon Herbert (1873-1951) voortgezet. Herbert die lid was van de fa. Cremer en Heeren in Tabak te Amsterdam en verscheidene commissariaten bezat, was van 1916 tot 1950 directeur van de Deli-maatschappij.
Van de aan het geslacht Cremer verwante geslachten verdienen de geslachten Engelen en Bricheau hier vermelding, het eerste, vanwege de bezittingen, aan de familie Cremer nagelaten, het tweede, omdat Jerôme Bricheau, een zwager van Cornelis Willem Cremer, een broer van Jacob Theodoor Cremer sr., papieren naliet over de stad Hattem, waarvan hij burgemeester was.
Stamboom van het geslacht Cremer:
Geschiedenis van het archiefbeheer
De papieren van het geslacht Cremer werden van generatie tot generatie overgeleverd en aangevuld. Reeds uit de 18e eeuw dateren de eerste genealogische aantekeningen over de familie Cremer; de stukken, aanvankelijk bewaard om de administratie van het goederenbezit bij te houden, worden weldra als illustratiemateriaal bij de genealogie beschouwd. Jacob Theodoor Cremer vulde deze familiepapieren aan met bladzijden uit registers en afschriften van stukken, berustend in diverse Gelderse archiefbewaarplaatsen. Zijn zoon Herbert liet het archief door de conservator van de universiteitsbibliotheek te Leiden in 15 portefeuilles onderbrengen, waarbij ten koste van de oorspronkelijke orde een onbarmhartig documentatiebeginsel werd toegepast.
Zo viel het archiefbestand in twee delen uiteen: "familie-archief" Cremer, waaruit zelfs pakken bleken te zijn uitgesplitst, "Bestemd voor het gemeentearchief te Doetinchem" - en de ongeordende papieren van Jacob Theodoor Cremer en zijn kinderen. Deze laatste bestonden voornamelijk uit particuliere stukken en betroffen voor het merendeel de periode ná Cremers ministerschap. Ook werd de briefwisseling, die hij in de periode van zijn gezantschap te Washington voerde, zowel in chronologische als in alfabetische orde aangetroffen.
Het archief werd in 1962 door Jacob Theodoor Cremer, een zoon van Herbert Cremer, aan het Algemeen Rijksarchief in bewaring gegeven. In 1968 volgde hierop een kleine aanvulling.
De rechtstitel is (nog) onbekend
De verwerving van het archief
Het archief is voor langere tijd in beheer, niet in eigendom verkregen.
Inhoud en structuur van het archief
2.21
Aanwijzingen voor de gebruiker
Openbaarheidsbeperkingen
Volledig openbaar.
Materiële beperkingen
Aanvraaginstructie
Openbare archiefstukken kunnen online worden aangevraagd en gereserveerd. U kunt dit ook via de terminals in de studiezaal van het Nationaal Archief doen. Om te kunnen reserveren dient u de volgende stappen te volgen:
U maakt een profiel aan op www.gahetna.nl, en logt vervolgens in
Via de archiefinventaris (alleen de beschrijvingen met rode nummers) selecteert u het gewenste archiefstuk door op de knop 'Reserveren' te klikken
In het volgende scherm geeft u aan op welke dag u het archiefstuk wilt inzien
Indien u zich bevindt in de studiezaal en een tafelnummer heeft ontvangen kunt u dit nummer vermelden. Als u geen tafelnummer heeft kunt u tafelnummer 777 laten staan
Vervolgens bevestigt u uw reservering door deze te versturen.
Verwant materiaal
Beschikbaarheid van kopieën
Beschrijving van de series en archiefbestanddelen
- PAPIEREN VAN HET GESLACHT CREMER, I.
  - ALGEMEEN., A.
    - Genealogische aantekeningen betreffende de familie Cremer. Geschreven., 1918 en z.j. (17e-20e eeuw); 1; 1 pak
    - Genealogieën van en genealogische aantekeningen betreffende het geslacht Cremer en aanverwante geslachten., Z.j. 18e en 19e eeuw; 2; 1 pak
    - Uittreksels en aantekeningen ten behoeve van de genealogie van het geslacht Cremer uit archieven, berustend in het gemeentearchief te Zutphen, te Doetinchem en in het Rijksarchief in Gelderland., Z.j. (20e eeuw); 3; 1 pak
    - Geslachtslijst van de familie Cremer. Gedrukt en geschreven., Z.j. (ca. 1930); 4; 1 pak
    - Lijst van stukken uit de collectie Cremer, zich bevonden hebbend in de kluis van Herbert Cremer., Z.j; 5; 1 stuk
  - LEDEN VAN HET GESLACHT CREMER., B.
    - Theodoor Cremer (1612-1662) en Aleida van Essen (1611-1697)., 1.
      : Theodoor Cremer werd op 22 februari 1633 ingeschreven als student in de rechten aan de Leidse universiteit. Van 1637 tot 1662 was hij secretaris van de stad Zutphen. Op 14 mei 1648 huwde hij aldaar Aeltje of Aleide van Essen.
      - Theodoor Cremer., a.
        - Stukken betreffende Cremers deelname in het beheer en de erfenis van de landgoederen van kapitein G. ter Clocke te Hengelo (Gld.) en Zelhem, met retroacta., 1618-1669; 6; 1 pak
        - Gerechtelijke stukken, gesigneerd door Cremer, secretaris van de stad Zutphen., 1638, 1651; 7; 1 omslag
        - Ingekomen brieven van D. van Arm, H.M. Fels, A. Huygens en H. van Zelst., 1641-1662; 8; 1 omslag
        - Schuldbekentenis van J. Brouwer aan Cremer, met een aanmaning van J. Hoppenbrouwer., 1644, 1648; 9; 2 stukken
        - Onderhandse akte van huwelijkse voorwaarden tussen Theodoor Cremer en Aleida van Essen, 16 April 1649. Uittreksel uit het "protokol van kentenissen" der stad Zutphen., Z.j; 10; 1 stuk
      - Aleida van Essen., b.
        - Ingekomen brief van J. Brouwer., 1669; 11; 1 stuk
        - Stuken betreffende haar nalatenschap., 1697-1700; 12; 1 pak
    - Helena Cremer (1644-1732)., 2.
      zie geslacht de Wolff.
    - Margarita Cremer (1645-1726)., 3.
      zie: geslacht Engelen.
    - Jacob Cremer (1649-1695) en Josina Weeninck (1652-1745), 4.
      Na advocaat-fiscaal te zijn geweest van de garnizoenen van Gelderland, bekleedde Jacob Cremer de functies van secretaris van Zutphen en secretaris en burgemeester van Doetinchem. Op 16 mei 1681 huwde hij Josina Weeninck.
      - Jacob Cremer., a.
        - Promotiebul, uitgereikt door de Hogeschool van Harderwijk., 1677; 13; 1 charter
        - Akte van beëndiging van Cremer als advocaat-fiscaal van de garnizoenen van de Staten van Gelderland door Gedeputeerde Staten van Gelderland., 1679; 14; 1 charter
        - Stukken betreffende onroerende goederen onder Doesburg., 1684-1697; 15; 1 omslag
        - Stukken, opgemaakt of ontvangen door Cremer als secretaris van de steden Zutphen en Doetinchem., 1684-1694; 16; 1 omslag
        - Aantekeninge, houdende een overzicht van zijn bezittingen., Z.j; 17; 1 stuk
      - Josina Weeninck., b.
        - Akten, waarin Josina Weeninck ten overstaan van Goswijn Versteege, stadhouder te Zutphen, landgoederen op Zutphen borg stelt voor betalingen van verpondingen aan de stad Doetinchem. Afschriften. Z.j., 1717; 18; 2 stukken
        - Stukken betreffende haar nalatenschap., 1745; 19; 1 omslag
    - Theodora Cremer., 5.
      zie: geslacht Tellinckhuizen.
    - Adam Cremer (1652-1726)., 6.
      Adam Cremer was richter te Hengelo (Gld.).
      - Akte, waarin Christoffel Daniël van Coevorden, leenheer van Putten en heer van Ronde, het landgoed 't Slag onder Hengelo beleent aan Reider van Munster, gevolmachtigde van Adam Cremer., 1725; 20; 1 charter
      - Ingekomen brief van E.A. Exalto d'Almaras., 1726; 21; 1 stuk
      - Akten, houdende de verdeling van de boedel van Adam Cremer., 1725-1736; 22; 1 blad
    - Anna Cremer (1653-1729)., 7.
      Anna Cremer was ongehuwd.
      - Ingekomen schulbekentenissen., 1699, 1719; 23; 1 omslag
      - Aanslag van successierechten op goederen, geërfd van haar zuster Elisabeth Cremer., 1722; 24; 1 stuk
      - Akte, houdende de verkoop van de boedel van Anna Cremer ten overstaan van Aaron Exalto d'Almaras, richter in Doetinchem., 1730; 25; 1 stuk
    - Jacob Cremer (1653-1731), en Catharina Agatha Schutten (geb. 1661)., 8.
      Jacob Cremer was een zoon van Joost Cremer (gest. 1687). Op 13 september 1677 werd hij als student in de theologie te Leiden ingeschreven. Later werd hij predikant te Coevorden. Op 13 september 1681 huwde hij Catharina Agatha Schutten.
      - Jacob Cremer., a.
        - Treurdichten op het afsterven van Jacob Cremer. Gedrukt., 1733; 26; 2 stukken
      - Catharina Agatha Schutten., b.
        - Gedichten van "M. van W", op het overlijden van Catharina Agatha Schutten. Gedrukt., 1733; 27; 2 stukken
    - Derk Jan Cremer (1680-1749), Catharina Elisabeht Tellinckhuizen (gest. 1738) en Constantia Curtius (Gest. 1765.)., 9.
      Derk Jan Cremer was advocaat, rechter en burgemeester van Doetinchem. Op 31 mei 1739 trouwde hij met Catharina Elisabeth Tellinckhuizen. Na haar dood trouwde hij in 1740 met Constantia Curtius.
      - Derk Jan Cremer., a.
        - Particulier., 1).
          - Onderhandse akte van ondertrouw tussen Derk Jan Cremer en Caharina Tellinckhuizen., 1709; 28; 1 stuk
          - Autobiografische aantekeningen van Cremer., 1709-1723; 29; 2 stukken
          - Onderhandse akte van huwelijkse voorwaarden tussen Derk Jan Cremer en Constantia Curtius., 1740; 30; 1 stuk
          - Stukken betreffende zijn nalatenschap., 1749-1751; 31; 1 pak
          - Ingekomen brieven., 1718-1745; 32-36; 5 omslagen
            - Van: B. Abbink, R.C. Bachman, J.G. van Banstetten, T. Becquer, H. Beeuwel. W. Bömen, H. Bosboom, G. Brugginck, B. Carts, H. Cannegieter, Adam Cremer, Bernhard Sebastiaan Cremer, Jacob Cremer., 32
            - Johan Cremer, E.J. van Dam, P. Demeyer, H.E. Elffers, A.A. Ezalto d'Almaras, M.M. Exalto d'Almaras., 33
            - W.R. de Fumal, J. Goossens, Th. Goossens, H. Hasebroek, J. Hasebroek, F. van Heeckeren van Enghuizen., 34
            - B. Heeser, S.A. Honstede-Hover, H. Hoppenbrouwer, G. Huetink, H. Jageringh, J. James, J. Janssen, G.H. Kaldenbarch, E. Keer, E. Kelderman. L. van Kroon, H.H. van Lamsweerde, J. van Lamsweerde, M.A. van Lamsweerde, G.M. en M. Lindenberg, M. Lindenberg, N. Maessen, W. Nijstadt, N.H. Olmius, Opgelten, Van Oversteeg, M. Pleger, G. Rasch Piper, W. Roelants., 35
            - G.E.D. Schimmelpenninck van der Oye, J. Schouten, L. Solner, A. Stenman-Pleger, H. Stumph, A. Swaen, Cath. Tellinckhuizen, H. Tienes, E.A. Ver Huell, Josina Weeninck, A. Wentholt, D. Wentholt, G. Worm., 36
          - Concepten van uitgaande brieven aan N.N., 1733, 1737 en z.j; 37; 1 omslag
        - Financiën, 2)
          - Schulbekentenissen van Cremer., 1730-1741; 38; 1 omslag
          - Kwitanties voor rentebetalingen op door Cremer geleende bedragen., 1736-1739; 39; 1 omslag
          - Ingekomen facturen., 1730-1749; 40; 1 pak
        - Onroerende goederen., 3)
          - Stukken betreffende verwerving en beheer van diverse bezittingen onder Doetinchem, Hengelo en Zutphen., 1708-1744; 41; 1 omslag
          - "Staet van mijne goederen en inkomste", legger, bijgehouden door Cremer., 1736-1745; 42; 1 deel
          - Akte, waarin Frederik Willem Floris, baron van Palland, Derk Jan Cremer beleent met het landgoed Holthuizen onder Doesburg., 1730; 43; 1 charter
          - "Weide-cedulen", lijsten van personen die van Cremer jaarlijks vergunning krijgen om hun vee op zijn gebied te weiden., 1732-1734, 1738-1741; 44; 7 katernen
        - Functies., 4)
          - Stukken betreffende gerechtelijke procedures, waarin Cremer ambtelijk is opgetreden., 1708-1730; 45; 1 pak
          - Stukken betreffende Cremer als inner van de stedelijke verpondingen., 1716-1742; 46; 1 omslag
          - Kwitanties, uitgeschreven voor diverse personen bij de inning van verpondingen., 1716-1728; 47; 1 pak
      - Catharina Elisabeth Tellinckhuizen., b)
        - Stukken betrefende haar nalatenschap., 1738-1743; 48; 1 omslag
      - Constantia Curtius., c)
        - Register van ontvangsten, opgemaakt door Constantia Curtius, met bijlagen., 1746-1758; 49; 1 omslag
        - Ingekomen facturen., 1749-1754; 50; 1 omslag
        - Stukken betreffende haar nalatenschap., 1765-1773; 51; 1 omslag
    - Bernhard Sebastiaan Cremer (1683-1750)., 10.
      Bernhard Sebastiaan Cremer studeerde theologie aan de hogeschool te Franeker en Utrecht. In 1705 werd hij proponent te Dordrecht in 1707 predikant te Stavenisse, in 1712 te Asperen. In 1717 werd hij hoogleraar in de theologie aan de hogeschool te Harderwijk, waar hem een jaar later het eredoctoraat werd toegeken.
      - "De Seeckerhede en Weerdicheit der Sin- en Voorbeeldischen Godgeleertheyt ..." door Bernahard Sebastiaan Cremer. Gedrukt. Amsterdam., 1734; 52; 1 deel
      - "Evangelische Zeden-Keten ..." door Cremer. Gedrukt. Amsterdam., 1737; 53; 1 deel
      - "De Goddelijke Toebereiding ende Versegeling der Geloovigen tot eene Salige Sielsverhuysinge ..." door Cremer. Gedrukt. Amsterdam., 1741; 54; 1 deel
      - "Antiquarum Sacrarum Paralipomena de Salomonis Templo et Regia ..." door Cremer. Gedrukt. Harderwijk., 1748; 55; 1 deel
      - "Oratio Funebris in Obitum ... D. Bern. Sebast. Cremerï. Grafrede van Gerard Schöder op het overlijden van Cremer. Gedrukt. Harderwijk., 1750; 56; 1 deel
    - Theodora Aleyda Cremer (1693-1788)., 11.
      : Zie geslacht de Fumal.
    - Johan Cremer (1713-1783)., 12.
      Na afgestudeerd te zijn in de beide rechten, werd Johan Cremer schepen en burgemeester in Doetinchem. Op 8 juli 1737 trouwde hij met Suzanna Planten, na haar dood trouwt hij in 1747 met Constantia Catharina Visser, die in 1781 overlijdt.
      - Particulier., 1)
        - Onderhandse huwelijksakte van Johan Cremer en Suzanna Plantern., 1731; 57; 1 stuk
        - Akte van boedelscheiding t.o.v. Derk Jan Cremer, richter te Doetinchem, tussen Johan Cremer en zijn familieleden van de nalatenschap van Suzanna Cremer-Planten. Afschrift z.j., 1747; 58; 1 stuk
        - Akte, waarin Cremer als universeel erfgenaam in het bezit wordt gesteld van de bezittingen van zijn vader Derk Jan Cremer. Concept., 1750; 59; 1 stuk
        - Vewijs van contributiebetaling van Cremer, lid van de Nijmeegse Prebenden Sociëteit.., 1741; 60; 1 stuk
        - Stukken betreffende de incuratelestelling van Constantia Catharina Cremer-Visser., 1781; 61; 1 omslag
        - Stukken betreffende zijn nalatenschap., 1783-1794; 62; 1 pak
        - Ingekomen brieven, met bijlagen., 1725-1789 en z.j; 63-66; 4 omslagen
          - Van: H.W. Aberson, C.H. Ballot, F.A. Bangen, H.J. van Basten, R. Batenburg, J.J.E. Broeckhorst, J. Brouwer, J. Bruinis., 63
          - B.H. Cremer, C.J. Cremer, J. Cremer, J.H. Cremer, Bebr. Franssen, Mevr. H. Franssen-Keppel, L.H. Frenck, P.R. de Fumal, Th. C. de Fumal., 64
          - vrouw Haychs, G.W.M. van Heeckeren, H.G. Jordens, W.H. Klinkenberg van Echten, A.A. van Lamsweerde, H.W.L. Lindenberg, J.W. Lindenberg, A. Meiling-van Laer., 65
          - J.F.W. Pagenstecher, A. Planten, B.H. Schwartz, J.H. Singer, J.H. Schrassert, K.L. van der Schuur, H.J. Tellenickhuizen, G. Umbgrove, E.A. Ver Huell, G.P. Verstege, J. Waterbeek, A. Willinck., 66
        - Concepten en afschriften van uitgaande brieven van ... Bentinck, ... Ds. Biemer, ... Van Buiytenen, G.J. Cremer, I. Oldendorp en N.N., Z.j; 67; 1 omslag
      - Financiën, 2)
        - Journaal van particuliers rekeningen, opgemaakt door Johan Cremer en anderen, ca. 1725-1741. Z.j; 68; 1 deel
          : Voorin dit deel aantekeningen betreffende betalingen aan militairen, waarschijnlijk in garnizoen te Doetinchem.
        - "Notities van Ontfangk en Uytgaeve", register met financiële aantekeningen., 1766-1770. en z.j; 69; 1 katern
        - "Momorieboek 1775", register met financiële aantekeningen., 1771-1782. Z.j; 70; 1 deel
        - "Rekenboek van Ontfangst en Uytgaeve van den Boedel van mijn grootmoeder en voorschot aan mijne broers. Eyndigt met 1789", inventaris van inkomsten en uitgaven., 71; 1 deel
        - Registers met aantekeningen betreffende te ontvangen gelden, ca. 1740-1785. Z.j; 72-73; 2 delen
          - ca. 1740-1760., 72
          - ca. 1760-1785., 73
        - Ingekomen facturen., 1733-1786; 74-76; 3 pakken
          - 1733-1760, 74
          - 1761-1772, 75
          - 1773-1786, 76
        - Briefwisseling met Izaak Oldendorp, bankier te Amsterdam, met bijlagen., 1739-1746; 77; 1 omslag
        - Akte, waarin Berend Beyerink ten overstaan van Joost Schomaker, stadhouder en landdrost van Zutphen aan Johan Cremer een obligatie van 150 gulden overdraagt., 1745; 78; 1 stuk
        - Verkoopstaat van drie huizen uit de nalatenschap van de weduwe van Berend Joel, waarbij de baten toekomen aan Johan Cremer en aan de diaconie van de stad Doetinchem, en Jacob Cremer als gevolmachtigde van de laatste optreedt., 1747; 79; 1 stuk
        - Stukken betreffende het proces van Johan Cremer voor zichzelf en zijn vrouw Constanatia Catharina Visser contra Mr. Andries Visser, landschrijver van het ambt Doesburg, inzake de nalatenschap van hun tante Elisabeth Visser., 1752-1780 en z.j; 80; 1 pak
          : Dit proces is in eerste instantie gevoerd voor het landdrostgerecht van Zutphen en in hoger beroep voor het hof van Gelderland.
        - Ingekomen schuldbekentenissen., 1769, 1794; 81; 2 stukken
      - Onroerende goederen., 3)
        - Legger van goederen en obligaties, ca., 1730-1790. Z.j; 82; 1 deel
        - Ingekomen facturen van kosten, verbonden aan het beheer van zijn landgoederen., 1752-1784; 83; 1 pak
        - Persoonlijke aantekeningen over pachtinkomsten, bestekken, fananciële transacties, e.d., 1759-1789; 84; 1 pak
        - Stukken betreffende landgoederen in de Achterhoek., 1726-1784; 85-95; 1 pak en 10 omslagen
          - Angerlo. 1751-1772, 85
          - Brummen. 1756-1778, 86
          - Didam. 1762, 1778, 87
          - Doesburg. 1755-1764, 88
          - Doetinchem: binnen de stad en in de buurschappen Dichteren en Langerak. 1736-1784, 89
          - Elderik. 1726-1755, 90
          - Hengelo. 1742-1771, 91
          - Steenderen. 1755-1782, 92
          - Wehl. 1754-1772, 93
          - Zutphen. 1756-1784, 94
          - Diversen: goederen genaamd Helumberg, Holterveld, Baarboeyer Dijk, Meyerink, Semmelink, Weetink. 1754-1784, 95
        - Akten betreffende het proces van Gerritje Hogers contra Jan Huenders voor het hof van Gelderland om de verdeling van hun huwelijksgoederen., 1742; 96; 1 omslag
          Jan Huenders was pachter van Johan Cremer.
        - Volmacht door Jacob Cremer ten overstaan van Joost Schomaker, stadhouder en landdrost van Zutphen, aan zijn broer Jan Cremer verleend over het beheer van zijn goederen., 1751; 97; 1 stuk
        - Stukken betreffende een vordering van veebelasting over landerijen, gelegen in het graafschap Bergh door J. Nijstand, D. Boland en H. Borsius aan Cremer., 1765-1766; 98; 1 omslag